【裁判字號】    89,訴,635
【裁判日期】    890531
【裁判案由】    損害賠償
【裁判全文】
臺灣桃園地方法院民事判決  八十九年度訴字第六三五號
    原      告  甲○○
    訴訟代理人  陳鄭權?
    複  代理人  廖克明?
    被      告  乙○○
右當事人間請求損害賠償事件，本院判決如左：
    主      文
被告應給付原告新臺幣陸拾陸萬貳仟元及自民國八十九年五月五日起至清償日止，按
年利率百分之五計算之利息。
訴訟費用由被告負擔。
本判決於原告以新台幣貳拾貳萬元供擔保後，得假執行。
    事      實
甲、原告方面：
一、聲明：如主文第一項所示，並陳明願供擔保請准宣告假執行。
二、陳述：
（一）、被告於民國八十八年十二月間以新台幣（以下同）六十六萬二千元之價額，
        出售車牌號碼Ｍ４─９７８８號之ＢＭＷ３１６汽車一部予原告，原告並當
        場以現金付清價款予被告。詎於八十九年元月二十七日，被告竟在警方陪同
        下，前來查扣該車，原告始知該部汽車為贓車，系爭車輛現仍由警方查扣中
        。
（二）、對被告抗辯之陳述：原告是向被告購買系爭汽車，行車執照是被告的名字，
        價金六十六萬二千元也是直接付給被告，原告並不認識訴外人林志鑫，被告
        抗辯出賣人係原車主林志鑫云云，不足採信。
（三）、按「出賣人應擔保第三人就買賣之標的物，對於買受人不得主張任何權利」
        、「出賣人不履行第三百四十八條至第三百五十一條所定之義務者，買受人
        得依關於債務不履行之規定，行使其權利。」民法第三百四十九條、第三百
        五十三條分別定有明文。又依民法第二百二十六條之規定：「因可歸責於債
        務人之事由，致給付不能者，債權人得請求賠償損害。」今被告明知車牌號
        碼為Ｍ４─９７８８之ＢＭＷ３１６汽車早已毀損，卻以借屍還魂之方式，
        利用其他同型號之贓車車體，將上開車牌號碼掛在該贓車車體上（引擎號碼
        亦遭塗改），進而出售予原告，現系爭車輛為警所查扣，且該查扣車並非原
        告所購買之Ｍ４─９７８８號汽車，該查扣車之所有權人可向原告行使所有
        物返還請求權，原告即受有六十六萬二千元價金之損害，爰依民法第三百四
        十九條、第三百五十三條及準用同法第二百二十六條第一項之規定，訴請被
        告負權利瑕疵擔保之賠償責任。
三、證據：提出兩造於八十八年十二月三十日簽訂之汽車買賣契約書影本、存證信函
    影本及汽車行車執照影本各一份為證。
乙、被告方面：
一、聲明：駁回原告之訴。
二、陳述：被告經營上億汽車商行，原本是被告要以六十八萬向訴外人林志鑫購買該
    車，已經先付了五萬元訂金，後來因為錢不夠，就由訴外人富貴車行介紹原告向
    林志鑫購買這部汽車，原告給付的價金已全數交給林志鑫。
三、證據：提出汽車買賣合約書影本一份為證。
    理      由
一、原告主張於八十八年十二月間以六十六萬二千元之價額，向被告購買車牌號碼Ｍ
    ４─９７８８號之ＢＭＷ３１６汽車一部，並當場以現金付清價款予被告。詎於
    八十八年元月二十七日，被告竟在警方陪同下，前來查扣該車，原告始知該部汽
    車為贓車，系爭車輛現仍由警方查扣中。被告以贓車售予原告，現系爭車輛為警
    所查扣，使原告受有六十六萬二千元之損害，爰依民法第三百四十九條、第三百
    五十三條及準用同法第二百二十六條第一項之規定，提起本訴請求被告負權利瑕
    疵擔保之賠償責任等語。被告則以系爭汽車是由訴外人富貴車行介紹原告向另一
    訴外人林志鑫購買，原告給付之價金亦已全數交給林志鑫等語資為抗辯。
二、原告主張兩造間簽訂有汽車買賣合約，原告並當場交付價金六十六萬二千元予被
    告，而系爭汽車現正由警方查扣之事實，為被告所不爭執，復據原告提出兩造於
    八十八年十二月三十日簽訂之汽車買賣合約書影本、存證信函影本及汽車行車執
    照影本各一份為證，堪信原告上開之主張為真。被告雖另以系爭車輛是由訴外人
    富貴車行介紹原告向訴外人林志鑫購買，原告給付之價金亦已全數交給林志鑫等
    語置辯，並另提出被告與訴外人林志鑫於八十八年十二月三十日簽訂之汽車買賣
    合約書一紙為證。惟按：契約上之債權債務主體，以締結契約之當事人為準。被
    告所提之汽車買賣契約書，既載明買方與賣方分別為被告與林志鑫，該契約之債
    權債務主體即為被告與林志鑫，與原告無涉；而原告所提之汽車買賣契約書，其
    上記載之買方與賣方則分別為原告與被告，即該契約之債權債務主體為本件之兩
    造，亦與訴外人林志鑫無涉。再查依被告所提伊與訴外人林志鑫所簽訂之汽車買
    賣合約書，其上有「十二月三十日收現金四十萬元正」之記載，並經林志鑫簽名
    ，即林志鑫所收受之款項為四十萬元，並非原告交付被告之六十六萬二千元。再
    查，被告與林志鑫之契約書上，雖載有「附註：本人因資金不足，由富貴車行介
    紹盛元車行（即本件原告甲○○）買該車。」等語，惟查該附註並未經買賣雙方
    簽名及記載日期，並無法證明本件原告同意承受被告與林志鑫間之買賣契約。且
    依原告所提出之行車執照所載該車車主係本件被告，並非訴外人林志鑫，則原告
    當無向已非車主之訴外人林志鑫購買之理？是本件兩造間所訂定之汽車買賣契約
    ，與被告及訴外人林志鑫間簽訂之汽車買賣契約，債權債務主體各有不同，顯係
    不同之兩個契約，被告所辯系爭車輛係原告向訴外人林志鑫購買等語，即難採信
    。
三、從而，兩造間定有汽車買賣契約已如上述，被告出售贓車予原告致使該車為警查
    扣，成為給付不能，即難謂不可歸責於被告。是原告依兩造間所簽訂之買賣契約
    ，訴請被告依民法第三百四十九條、第三百五十三條準用同法第二百六十六條第
    一項之規定，訴請被告負權利瑕疵擔保之損害賠償責任，請求被告給付六十六萬
    二千元並自起訴狀繕本送達翌日即八十九年五月五日起至清償日止，按年利率百
    分之五計算之利息，洵屬有據，應予准許。
四、原告陳明願供擔保，聲請宣告假執行，核無不合，爰酌定相當擔保金額准許之。
據上論結，本件原告之訴為有理由，依民事訴訟法第七十八條、第三百九十條第二項
，判決如主文。
中      華      民      國    八十九    年      五      月    三十一    日
                                        臺灣桃園地方法院民事第二庭
~B法      官  張淑芬
右為正本，係照原本作成。
如對本判決上訴須於判決送達後廿日內向本院提出上訴狀
中      華      民      國    八十九    年      六      月      九      日
~B法院書記官  楊美慧


司法院資訊處製作；財團法人民間司法改革基金會備份。
